【裁判字號】    99,審訴,4036
【裁判日期】    991228
【裁判案由】    毒品危害防制條例
【裁判全文】
臺灣高雄地方法院刑事判決            99年度審訴字第4036號
公  訴  人  臺灣高雄地方法院檢察署檢察官
被      告  劉明芳
上列被告因違反毒品危害防制條例案件，經檢察官提起公訴（99
年度毒偵字第5674號），本院合議庭裁定由受命法官獨任進行簡
式審判程序，判決如下：
    主  文
劉明芳施用第一級毒品，處有期徒刑柒月。又施用第二級毒品，
處有期徒刑參月。應執行有期徒刑捌月。
    事  實
一、劉明芳前因違反麻醉藥品管理條例案件，經本院裁定送觀察
    勒戒後，認有繼續施用毒品之傾向，再裁定令入戒治處所施
    以強制戒治，於民國89年2 月6 日強制戒治執行完畢釋放，
    由本院以86年度訴字第3506號判處免刑確定。又因竊盜、強
    盜、施用毒品等案件，經本院以91年度易字第161 號、最高
    法院以91年度臺上字第6092號、本院以91年度訴字第2213號
    ，各判處有期徒刑2 年、6 年、8 月，嗣經裁定減刑且定應
    執行刑有期徒刑8 年，而於98年9 月24日縮短刑期假釋出獄
    ，嗣經撤銷假釋，現正執行中（不構成累犯）。
二、詎劉明芳仍未戒絕毒癮，分別基於施用第一級毒品海洛因及
    第二級毒品甲基安非他命之犯意，於99年7 月31日下午1 時
    許，在高雄市大樹區○○○道路旁，以將第一級毒品海洛因
    置入針筒內，摻水稀釋後，注射靜脈血管之方式，施用第一
    級毒品海洛因1 次；另於同日下午2 時許，在相同地點，以
    將第二級毒品甲基安非他命置於玻璃球內燒烤，吸食煙霧之
    方式，施用第二級毒品甲基安非他命1 次。嗣於同日晚上6
    時20分許，在高雄市大樹區○○里○道臺21縣與中興東路口
    處，因另案通緝為警查獲，劉明芳於有偵查犯罪權限之機關
    及公務員發覺其犯罪前，向警自承其上述施用第一級毒品犯
    行，經警徵得其同意採尿送驗，結果呈可待因、嗎啡、甲基
    安非他命陽性反應，始悉上情。
三、案經高雄市政府警察局仁武分局報告臺灣高雄地方法院檢察
    署檢察官偵查起訴。
    理  由
一、程序部分：
    本件被告劉明芳所犯為死刑、無期徒刑或最輕本刑為3 年以
    上有期徒刑以外之罪，其於準備程序中就被訴事實為有罪之
    陳述，經告知簡式審判程序之旨，並聽取公訴人及被告之意
    見後，依刑事訴訟法第273 條之1 第1 項規定，裁定由受命
    法官獨任進行簡式審判程序，合先敘明。
二、認定犯罪事實所憑之證據及理由：
    訊據被告劉明芳對於上揭施用第一級、第二級毒品犯行於本
    院審理時供承不諱，且被告於99年7 月31日為警查獲後所採
    集之尿液，經送檢驗之結果，確呈可待因、嗎啡、甲基安非
    他命陽性反應，此有臺灣檢驗科技股份有限公司99年8 月11
    日KＺ000000000000號濫用藥物檢驗報告及高雄縣政府警察局
    仁武分局溪埔所偵辦毒品案件尿液採驗檢驗對照表（代碼：
    193 號）各1 份附卷可稽，是被告之自白核與事實相符，應
    堪採信。本案事證明確，被告上開施用第一、二級毒品犯行
    ，堪以認定。
三、論罪科刑：
  (一)修正之毒品危害防制條例第20條就施用毒品者，祇於「初犯
    」及「5 年後再犯」二種情形，有其追訴條件之限制，即須
    於初犯經觀察、勒戒或強制戒治釋放後，5 年內均無施用毒
    品之行為，始能認其前所實施之觀察、勒戒或強制戒治已足
    遮斷毒癮，而得於5 年後再犯時，再予適用初犯之規定，重
    行觀察、勒戒等程式。倘5 年內已經再犯，被依法追訴處罰
    ，縱其第3 次（或第3 次以上）施用毒品之時間在初犯釋放
    5 年以後，即與「5 年後再犯」之情形有別，且因已於「5
    年內再犯」，顯見原實施觀察、勒戒或強制戒治，已無法收
    其實效，而無5 年戒斷期之存在，自無再經觀察、勒戒及強
    制戒治之必要，應得逕行追訴處罰，最高法院著有95年5 月
    9 日95年第7 次刑事庭會議決議可資參照。本件被告前因施
    用毒品案件，經裁定送強制戒治後，於89年2 月6 日執行完
    畢釋放，復於91年間因施用毒品案件，經本院以91年度訴字
    第2213號判決判處有期徒刑8 月確定，有臺灣高等法院被告
    前案紀錄表1 份在卷可參。被告既曾於「5 年內再犯」，且
    經法院判處罪刑確定，本件被告復於99年7 月31日施用第一
    、二級毒品為警查獲，即非屬該條例第20條第3 項所定「5
    年後再犯」之情形，檢察官依毒品危害防制條例第23條第2
    項之規定，予以追訴，自屬適法。
  (二)按海洛因及甲基安非他命分別係屬毒品危害防制條例第2 條
    第2 項第1 款、第2 款所稱之第一、二級毒品，依法不得施
    用。核被告劉明芳所為，係犯毒品危害防制條例第10條第1
    、2 項之施用第一、二級毒品罪。其持有海洛因、甲基安非
    他命後，進而施用，持有之低度行為應被施用之高度行為所
    吸收，不另論罪。被告所犯前開施用第一級毒品及第二級毒
    品罪，犯意各別、行為互殊，應予分論併罰。又被告係因另
    案通緝為警查獲，並在警方未掌握何客觀跡證顯示被告涉犯
    施用毒品之情形下，自行坦承上述施用第一級毒品犯行，有
    查獲員警趙貴榮職務報告1 紙附卷可憑，堪認被告此舉合於
    自首要件，爰依刑法第62條前段規定，在其所犯施用第一級
    毒品罪刑項下減輕其刑。爰審酌被告前已因施用毒品案件經
    觀察勒戒、強制戒治，猶未徹底戒除毒癮，足認其並無戒除
    毒害之決心，本不宜寬貸，惟念其施用毒品乃自戕一己之身
    體健康，並具有病患性人格之特質，其行為本身對社會所造
    成之危害並非直接、鉅大及其坦承施用第一、二級毒品犯行
    等一切情狀，暨參酌公訴檢察官之求刑，分別量處如主文所
    示之刑，並定應執行之刑，以資儆懲。
據上論斷，應依刑事訴訟法第273 條之1 第1 項、第284 條之1
、第299 條第1 項前段，毒品危害防制條例第10條第1 項、第2
項，刑法第11條前段、第62條前段、第51條第5 款，判決如主文
。
本案經檢察官李怡增到庭執行職務。
中    華    民    國    99    年    12    月    28    日
                  刑事第十庭    法  官  王  琁
以上正本證明與原本無異。
如不服本判決應於收受本判決後10日內向本院提出上訴書狀，並
應敘述具體理由，如未敘述上訴理由者，應於上訴期間屆滿後20
日內補提理由書狀於本院（均須按他造當事人之人數附繕本）「
切勿逕送上級法院」。
中    華    民    國    99    年    12    月    28    日
                                書記官  王淑娟

司法院資訊處製作；財團法人民間司法改革基金會備份。
